【裁判字號】    91,訴,5933
【裁判日期】    920703
【裁判案由】    給付貨款
【裁判全文】
臺灣臺北地方法院民事判決                        九十一年度訴字第五九三三號
    原      告  全虹企業股份有限公司
    法定代理人  乙○○
    訴訟代理人  丙○○
                甲○○
                丁○○
    被      告  戊○○
               （即黎明通訊企業社）
右當事人間請求給付貨款事件，本院判決如左：
    主      文
被告應給付原告新台幣伍拾壹萬柒仟壹佰柒拾玖元，及自民國九十一年七月一日至清
償日止，按年息百分之五計算之利息。
訴訟費用由被告負擔。
本判決於原告以新台幣貳拾捌萬元供擔保後，得假執行。
    事      實
甲、原告方面：
壹、聲明：除供擔保金額外，餘如主文所示。
貳、陳述：被告戊○○（即黎明通訊企業社）為原告經銷商兼連帶保證人，於經銷合
    約存續期間，共向原告訂購多批通訊器材，原告已依約交付貨物，而至九十一年
    十月三十一日止，被告尚有八十六萬七千八百九十元，未依經銷合約給付，詳情
    如下：（一）九十一年五月二十七日，被告收取手機共計六萬八千四百元；（二
    ）九十一年六月四日，被告收取手機、SIM卡及面板等共計一十八萬四千九百元
    ；（三）九十一年六月六日，被告收取手機共計三十八萬七千九百四十元，（四
    ）九十一年六月七日，被告收取手機共一十八萬九千六百元；（五）九十一年六
    月十日，被告收取手機共計三萬七千零五十元。惟於經銷合約存續期間，因折讓
    、或其他佣金撥補之原因，原告尚應退還被告三十五萬零七百一十一元，故扣除
    被告應得之上開款項後，被告尚應給付原告五十一萬七千一百七十九元，惟被告
    迭經催還，迄今仍拒不給付貨款，為此爰依買賣契約之法律關係，訴請被告給付
    如訴之聲明所示。
、證據：提出經銷合約、銷貨單、門號紀錄統計表、他家經銷商回件統計表、已給
    付佣金統計表、八十九門電信門號狀態細目及狀態彙整表各一件、銷貨單據彙總
    表四件（此以上均影本）為證。
乙、被告方面：
壹、聲明：原告之訴駁回。
貳、陳述：
一、被告於九十年十一月起與原告開始交易，並設定有八十萬元於土地銀行之信義分
    行作為擔保品，甲方同時開立八十萬元之額度以供乙方出貨使用，詎原告於九十
    一年一月便逕自從土地銀行取走八十萬元現金，致使乙方每月須擔負四千餘元之
    利息，至九十一年十一月止已擔負四萬餘元之利息損失。是被告已提供八十萬元
    之等值擔保品，且擔保品經由土地銀行實際支付予原告，何來原告積欠帳款之說
    。
二、被告於九十年十二月起便屢次向原告提出應給付佣金數額與原告實際給付之佣金
    數額不符之疑問；而原告主管林憲堂也於九十一年三月提出清查被告帳款之內部
    聯絡單請求其內部高層協助調查。經原告客服人員許淑君得知原告無法確定有否
    給付五百多筆佣金（二百餘萬元）給被告。原告應給付被告一百餘萬元佣金，被
    告以之與原告之貨款債權抵銷。
三、原告公司電腦資料於九十一年元月、二月因故多次變動更改，致使原告遲遲無法
    將對帳單寄出。與原告涉及帳款問題者尚有偉聖、全球等公司。被告也多次與原
    告會計黃貴瑩進行對帳動作，至九十一年十一月止原告仍無法明確交付佣金額，
    被告提出不符之處，請原告查明至今仍無任何結果，且其誤差金額達二百餘萬元
    ，今原告向被告索討五十餘萬元，實屬無稽之談。被告已數十次進出原告公司與
    相關人員進行對帳，並非拒不給付貨款。
四、就原告稱應退還乙方佣金及折讓共計三十五萬零七百一十一元之部分，係為甲方
    公司之私文書，未經被告同意確認，被告否認其真實性。
、證據：提出內部連絡單、查詢明細、未給佣明細表各一份、電信業務申裝書簽收
    單三件、未給付佣金之明細四紙（以上均影本）為證，並聲請訊問證人許淑君、
    董貴瑩、林憲堂及向和信電訊公司函查系爭門號出卡代理商、門有無開通及有無
    回。
    理      由
一、本件原告起訴主張：被告戊○○（即黎明通訊企業社）為原告之經銷商兼連帶保
    證人，於經銷合約存續期間，共向原告訂購多批通訊器材，原告已依約交付貨物
    ，而至九十一年十月三十一日止，被告尚有八十六萬七千八百九十元，未依經銷
    合約給付，扣除於經銷合約存續期間，因折讓、或其他佣金撥補之原因，原告尚
    應退還被告之三十五萬零七百一十一元後，被告尚應給付原告五十一萬七千一百
    七十九元，迭經催還，被告迄今未償，為此爰依買賣契約之法律關係，訴請被告
    給付如訴之聲明所示等情。被告則以：伊於九十年十一月起與原告開始交易，並
    付予原告，何來原告積欠帳款之說，被告已數十次進出原告公司與相關人員進行
    對帳，並非拒不給付貨款，實則原告尚應給付被告一百餘萬元佣金，被告以之與
    原告之貨款債權抵銷等語，資為抗辯。
二、經查，本件兩造間訂有經銷合約，合約存續期間，被告向原告購買多批通訊器材
    ，原告已依約交付貨物，而至九十一年十月三十一日止，被告尚有八十六萬七千
    八百九十元貨款未為給付一節，業據原告提出經銷合約、銷貨單、銷貨單據彙總
    表等件為證，且為被告所不爭執（九十一年十二月三十一日言詞辯論筆錄參照）
    ，自堪信為真實。從而，原告依買賣契約法律關係請求被告給付積欠之款項及法
    定遲延利息，即屬有據。
三、至被告辯稱伊對原告有佣金可與原告之貨款債權抵銷云云，則為原告所否認，而
    按「當事人主張有利於己之事實者，就其事實有舉證責任，民事訴訟法第二百七
    十七條定有明文，又同法第四百條第二項對經裁判之抵銷數額，復明定有既判力
    ，則主張抵銷之當事人就其主張抵銷之債權及數額確實存在之事實自負有舉證責
    任。本件被上訴人既就上訴人所主張之貨款金額尚未付清，並不爭執，惟以伊分
    別對上訴人有損害賠償債權得主張抵銷相抗辯，依法自應就對上訴人有前開債權
    存在負舉證責任。」前經最高法院著有八十八年度台上字第三三九八號判決可資
    參照，是本件被告既不爭執積欠原告上開貨款尚未付清，則其以其對原告佣金債
    權得主張抵銷相抗辯，揆諸前揭說明，自應由被告就對原告有前開債權存在負舉
    證之責。而被告就此固辯稱伊已提供八十萬元之等值擔保品，且擔保品經由土地
    銀行實際支付予原告云云，並提出「電信業務申裝書簽收單」為據，惟查，被
    告就其已提供八十萬元之等值擔保品，且擔保品經由土地銀行實際支付予原告，
    結算後並未積欠原告款項一事，並未舉證以實其說；而參諸「電信業務申裝書
    簽收單」上所載件數，與被告所提出之「未給付佣金明細表」所示之門號數（九
    十九件）不符，且「電信業務申裝書簽收單」上僅載明件數，並無各該門號號碼
    之記載，自無法由「電信業務申裝書簽收單」得知被告回報之申裝門號為何，進
    而證明被告回報之申裝門號中含「未給付佣金明細表」上所載之門號；又被告
    回件後，原告應否給付佣金，尚須依一定標準審查，證件不符及非原告出貨之
    SIM卡者，佣金均不予撥付（電信業務申裝書簽收單下方傭金撥付規定參照），
    是縱被告所辯未給付佣金明細表所示之門號（九十九件）尚未給付佣金一事，確
    屬實情，唯原告既否認上開各門號符合給付佣金之標準，而被告就上開各門號確
    符合給付佣金條件之積極有利於己之事實，既未具體舉證以實其說，則其辯稱其
    對原告有佣金債權得與系爭原告之貨款債權抵銷云云，即難採信。
四、綜上所述，本件被告積欠原告貨款八十六萬七千八百九十元，扣除於經銷合約存
    續期間，因折讓、或其他佣金撥補之原因，原告尚應退還被告之三十五萬零七百
    一十一元後，被告尚積欠五十一萬七千一百七十九元迄未清償，從而，原告依買
    賣契約之法律關係，訴請被告給付上開貨款及兩造約定最後結帳清償日（九十一
    年六月底）之翌日（即九十一年七月一日）起至清償日止，按週年利率百分之五
    計算之法定遲延利息，洵屬有據，應予准許。
五、本件因事證已臻明確，被告聲請訊問證人許淑君、董貴瑩、林憲堂欲證其曾至原
    告處核對帳務，佣金帳務未明，及兩造其餘攻擊、防禦方法及所為之立證，經核
    與判決之結果不生影響，無庸逐一論述，併予敘明。
六、原告陳明願供擔保，聲請宣告假執行，核無不合，爰酌定相當擔保金額准許之。
七、結論：原告之訴為有理由，依民事訴訟法第七十八條、第三百九十條第二項，判
    決如主文。
中      華      民      國    九十二    年      七      月        三    日
                              民事第四庭  法  官  周玫芳
右為正本係照原本作成
如對本判決上訴，須於判決送達後廿日內向本院提出上訴狀
中      華      民      國    九十二    年      七      月       三    日
                                          書記官  郭麗琴


司法院資訊處製作；財團法人民間司法改革基金會備份。
